【裁判字號】    90,台非,72
【裁判日期】    900308
【裁判案由】    誣告
【裁判全文】
最高法院刑事判決                                    九十年度台非字第七二號
    上訴人  最高法院檢察署檢察總長
    被  告  甲○○
右上訴人因被告誣告案件，對於台灣高等法院中華民國八十九年九月十五日第二審確
定判決（八十九年度上訴字第二一○○號，起訴案號：台灣新竹地方法院檢察署八十
九年度偵字第一三九六號），認為違背法令，提起非常上訴，本院判決如左：
    主  文
原判決關於違背法令部分撤銷。
    理  由
非常上訴理由稱：「按判決不適用法則或適用法則不當者，為違背法令，刑事訴訟法
第三百七十八條定有明文。本件原判決以被告甲○○因不滿其舅媽王滿嬌（即陳王滿
嬌）保管家族分配後之財產等問題，竟意圖使王滿嬌受刑事處分，故意藉其因施用第
二級毒品安非他命，為警採尿檢驗發覺，而於八十八年十月十一日再施用第二級毒品
安非他命後，於同日十九時十五分許前往新竹縣警察局竹東分局芎林分駐所受訊問時
，虛構事實，故意向該管員警誣指其所施用之安非他命係其舅母王滿嬌所提供云云。
經新竹縣警察局竹東分局將王滿嬌以轉讓第二級毒品罪移送台灣新竹地方法院檢察署
檢察官偵查；而以被告犯刑法第一百六十九條第一項之誣告罪論處被告罪刑。惟查毒
品危害防制條例第十六條規定『栽贓誣陷或捏造證據誣告他人犯本條例之罪者，處以
其所誣告之罪之刑』，該條係刑法第一百六十九條第一項之特別法，自應優先於刑法
第一百六十九條第一項而適用。乃原判決竟未適用毒品危害防制條例第十六條之規定
，而適用刑法第一百六十九條第一項論處被告罪刑，自有判決適用法則不當之違法。
案經確定，爰依刑事訴訟法第四百四十一條、第四百四十三條提起非常上訴，以資糾
正。」等語。
本院按判決不適用法則或適用不當者，為違背法令，刑事訴訟法第三百七十八條定有
明文。本件原判決認定：被告甲○○曾於民國八十三年間因違反麻醉藥品管理條例案
件，經台灣新竹地方法院判處有期徒刑四月確定，於八十三年十一月十五日易科罰金
執行完畢，仍不悔改。因不滿其舅媽王滿嬌（即陳王滿嬌）保管家族分配後之財產等
問題，竟意圖使王滿嬌受刑事處分，藉其施用第二級毒品安非他命，為警採尿檢驗發
覺，而於八十八年十月十一日再施用第二級毒品安非他命後，於同日下午七時十五分
許，前往新竹縣警察局竹東分局芎林分駐所受訊問時，故意虛構事實，向該管員警誣
指其所施用之安非他命係其舅媽王滿嬌所轉讓云云，經新竹縣警察局竹東分局將王滿
嬌以涉犯轉讓第二級毒品罪嫌移送台灣新竹地方法院檢察署檢察官偵辦，被告復於該
署八十九年度偵字第一三一號案偵查中，再度向承辦檢察官供陳其所施用之第二級毒
品安非他命係由王滿嬌所提供，以促使檢察官追訴王滿嬌轉讓第二級毒品犯行，圖使
王滿嬌受刑事處分等情。因而撤銷第一審不當之判決，適用刑法第一百六十九條第一
項、第四十七條，改判論處被告意圖他人受刑事處分，向該管公務員誣告（累犯）罪
刑。惟查毒品危害防制條例第十六條規定：「栽贓誣陷或捏造證據誣告他人犯本條例
之罪者，處以其所誣告之罪之刑」，該條係刑法第一百六十九條第一項之特別法，自
應優先於刑法第一百六十九條第一項而適用。原判決既認定被告栽贓誣陷王滿嬌犯轉
讓第二級毒品之罪，則應適用毒品危害防制條例第十六條、第八條第二項，論處被告
所誣告他人之轉讓第二級毒品罪之刑，乃竟適用刑法第一百六十九條第一項，論處被
告罪刑，自有判決適用法則不當之違法。案經確定，非常上訴意旨執以指摘，洵有理
由，惟原判決判處被告有期徒刑三月，顯低於毒品危害防制條例第八條第二項轉讓第
二級毒品罪之刑度（六月以上五年以下有期徒刑，得併科新台幣七十萬元以下罰金）
，尚非不利於被告，應由本院將原判決關於違背法令部分撤銷，以資糾正。
據上論結，應依刑事訴訟法第四百四十七條第一項第一款前段，判決如主文。
中      華      民      國     九十     年      三      月      八      日
                              最高法院刑事第十一庭
                                  審判長法官  陳  炳  煌
                                        法官  陳  正  庸
                                        法官  楊  商  江
                                        法官  陳  世  雄
                                        法官  吳  信  銘
      右正本證明與原本無異
                                              書  記  官
中      華      民      國     九十     年      三      月     十二     日


司法院資訊處製作；財團法人民間司法改革基金會備份。
